最高法院刑事判決　　　　　　　　　　　　　　　八十八年度台上字第六二九二號
　　上　訴　人　甲○○
　　選任辯護人　林德昇律師
　　　　　　　　張麗雪律師
右上訴人因走私案件，不服台灣高等法院台南分院中華民國八十八年八月二十五日第
二審判決（八十八年度上訴字第一一七五號，起訴案號：台灣嘉義地方法院檢察署八
十八年度偵字第三一六一號），提起上訴，本院判決如左：
    主  文
原判決撤銷，發回台灣高等法院台南分院。
    理  由
本件原判決撤銷第一審諭知上訴人甲○○無罪之判決，改判依牽連犯，從一重論處上
訴人懲治走私條例第三條第一項之銷售私運管制物品進口逾公告數額之走私物品罪刑
，固非無見。惟查：(一)、懲治走私條例第三條第一項之銷售走私物品罪，以所銷售者
係同條例第二條第一項之私運管制進口逾公告數額之走私物品為犯罪構成要件，而與
銷售時所銷售物品之數額無關。又所謂私運管制進口逾公告數額之走私物品，係指私
運進口之物品為管制進口物品，且於私運進口時，其數額逾公告數額者而言，若未逾
公告數額，縱為私運進口，亦不構成私運管制物品進口罪。本件原判決固認定上訴人
於民國八十八年三月底某日、同年四月中旬某日、同年四月三十日，連續向綽號「阿
仁」之成年男子，購買私運之管制進口物品，未貼專賣憑證之未稅洋菸十箱五千包、
十二箱六千包、二十四箱一萬二千包，分別逾公告數額之完稅價格新台幣（下同）十
一萬八千三百五十元、十四萬二千零二十元、二十八萬四千零四十元，但是否於私運
進口時，即逾公告數額，原判決就此與犯罪構成要件有關之事項未明白認定，詳細記
載，自不足為論罪科刑適用法律之依據，於法殊有未合。(二)、犯罪事實是否已經起訴
，係以起訴書之犯罪事實欄已否載明為斷。本件檢察官係指訴上訴人於八十八年三月
底某日起，連續向綽號「阿仁」之成年男子，購買私運之管制進口物品大衛杜夫牌洋
菸三次，並駕駛車牌號碼Ｓ六－○○九一號自用小貨車運送上開物品，並未起訴上訴
人為銷售而運送，原判決謂上訴人為銷售而運送，「銷售」與「運送」均已起訴在內
，顯與起訴書之記載不符。(三)、運送走私物品與銷售行為，彼此程度不相關連，銷售
並非當然含有運送之成分，尚難謂有低度行為與高度行為之關係，二者間祗能謂有刑
法第五十五條之牽連犯關係。乃原判決竟謂「上訴人第三次之運送走私物品罪與前二
次銷售走私物品罪前之低度行為運送走私物品罪間有連續關係，並依高度之銷售走私
物品罪論處」，而論上訴人以銷售私運管制物品進口逾公告數額之走私物品罪，自屬
於法有違。(四)、銷售私運管制物品進口逾公告數額之未貼專賣憑證之菸類，係一行為
同時觸犯懲治走私條例第三條第一項及台灣省內菸酒專賣暫行條例第三十七條第五款
，兩罪名應依刑法第五十五條想像競合規定從一重處斷。原判決竟認上訴人所犯銷售
走私物品罪與販賣未貼專賣憑證菸類罪，二罪間有方法結果之牽連關係，為牽連犯，
難謂無適用法則不當之違法。以上或係上訴意旨所指摘，或為本院得依職權調查之事
項，應認原判決有撤銷發回更審之原因。
據上論結，應依刑事訴訟法第三百九十七條、第四百零一條，判決如主文。
中      華      民      國    八十八    年     十一     月      四      日
                              最高法院刑事第三庭
                                  審判長法官  陳  錫  奎
                                        法官  洪  清  江
                                        法官  吳  昆  仁
                                        法官  李  伯  道
                                        法官  高  金  枝
      右正本證明與原本無異
                                              書  記  官
中      華      民      國    八十八    年     十一     月      九      日
